臺灣花蓮地方法院刑事判決
110年度原訴字第85號
公  訴  人  臺灣花蓮地方檢察署檢察官
被      告  陳志誠


選任辯護人  吳育胤律師（法扶律師）
上列被告因詐欺案件，經檢察官提起公訴（110年度偵緝字第296
號），被告於本院準備程序時就被訴事實為有罪之陳述，經本院
合議庭裁定由受命法官獨任改依簡式審判程序審理，並判決如下
：
    主　　　 　 文
陳志誠以網際網路對公眾散布而犯詐欺取財罪，累犯，處有期徒
刑柒月。
    犯罪事實及理由
一、本件犯罪事實及證據，除犯罪事實欄一第1至2行原記載「基
    於詐欺取財犯意，於民國109年間某日，以」更正為「基於
    以網際網路對公眾散布詐欺取財之犯意，於民國109年9月5
    日起至同年月12日18時19分許間，在其位於花蓮縣花蓮市之
    租屋處，透過他人所有之手機設備連結網際網路，使用他人
    申設之」、第9行「21時16分許」後補充「、翌（13）日3時
    39分許」、第10行「3000元」後補充「、1000元」；證據部
    分補充被告陳志誠於本院準備及審理程序時之自白（見本院
    卷第55至59、109至110頁）外，均引用起訴書所載（如附件
    ）。
二、論罪科刑
（一）核被告所為，係犯刑法第339條之4第1項第3款之以網際網
      路對公眾散布而犯詐欺取財罪。
（二）被告前因竊盜、詐欺、違反毒品危害防制條例等案件，經
      本院以107年度聲字第352號裁定有期徒刑1年8月，又因違
      反毒品危害防制條例案，經本院以107年度花原簡字第175
      號判決處有期徒刑2月，前開案件接續執行，並於108年8
      月15日縮刑期滿而保護管束期滿假釋未經撤銷視為執行完
      畢等情，有臺灣高等法院被告前案紀錄表在卷可考。被告
      於受徒刑之執行完畢後，5年內故意再犯本案有期徒刑以
      上之罪，為累犯。按司法院釋字第775號解釋，係指構成
      累犯者，不分情節，一律加重最低本刑，於不符合刑法第
      59條所定要件之情形下，致生行為人所受之刑罰超過其所
      應負擔罪責之個案，不符罪刑相當原則、比例原則。於此
      範圍內，在修正前，為避免發生上述罪刑不相當之情形，
      法院就該個案應裁量是否加重最低本刑；依此，該解釋係
      指個案應量處最低法定刑、又無法適用刑法第59條在內減
      輕規定之情形，法院應依此解釋意旨裁量不予加重最低本
      刑（最高法院108年度台上字第4195號判決意旨參照）。
      準此，本院審酌被告前開所犯罪名包含詐欺罪，與本案所
      犯罪質相近，且本案行為時間距前開案件執行完畢期間未
      滿2年，足認被告就刑罰之反應力薄弱，執行完畢後復故
      意再犯刑法所不許之行為，法敵對意識高漲，且本案不符
      合上揭意旨所示不予加重之情形，應認有加重其刑之必要
      ，爰依司法院釋字第775號解釋意旨及刑法第47條第1項規
      定加重其刑。
（三）按刑法第59條規定犯罪之情狀可憫恕者，得酌量減輕其刑
      ，其所謂「犯罪之情狀」，與同法第57條規定科刑時應審
      酌之一切情狀，並非有截然不同之領域，於裁判上酌減其
      刑時，應就犯罪一切情狀(包括第57條所列舉之10款事項)
      ，予以全盤考量，審酌其犯罪有無可憫恕之事由，即有無
      特殊之原因與環境，在客觀上足以引起一般同情，以及宣
      告法定低度刑，是否猶嫌過重等等，以為判斷。復按刑法
      第339條之4第1項第3款以網際網路對公眾散布而犯詐欺取
      財罪，其法定最輕本刑為1年以上有期徒刑，刑度不可謂
      不重，然觀諸該條款之立法理由係因近年來詐欺案件頻傳
      ，且趨於集團化、組織化，甚至結合網路、電信、通訊科
      技等傳播方式，同時或長期對社會不特定多數之公眾發送
      訊息施以詐術，往往造成廣大民眾受騙，此一不特定、多
      數性詐欺行為類型，其侵害社會程度及影響層面均較普通
      詐欺行為嚴重，有加重處罰之必要，故增訂本條款之加重
      事由。惟被告於本案之犯罪手法係獨自在網際網路上刊登
      不實訊息而實行詐欺取財犯行，並無與他人組織犯罪集團
      、多層次分工之情形，且其所詐得之金額為新臺幣（下同
      ）3660元，亦非甚鉅，觀其客觀上之犯罪情節，顯較詐騙
      集團組織多數人、詳細分工、利用網際網路向社會大眾廣
      泛散布詐欺訊息引人上當、獲利鉅額利益之情節為輕，與
      上述立法理由所述及所欲嚴懲之犯罪態樣有別，本院綜合
      上情，認縱科以法定最低度刑，猶嫌過重，而有情輕法重
      之嫌，是被告本案犯行在客觀上顯足以引起一般人憫恕同
      情，爰依刑法第59條之規定減輕其刑，並與前開加重事由
      ，依法先加後減。
（四）爰審酌被告正值青年，不思循正途獲取所需，竟利用網際
      網路佯稱販賣手機，詐取告訴人林富國之金錢，侵害他人
      財產法益，行為殊不足取。惟念其犯後坦承犯行，且賠付
      告訴人4000元並已匯款至告訴人之帳戶，有告訴人之存摺
      封面影本、被告提供之111年2月17日現金存款明細影本存
      卷可憑（見警卷第15頁，本院卷第99頁），堪認犯後態度
      尚可，兼衡被告自述國中肄業、從事送貨業、需扶養母親
      及罹癌之姊、經濟狀況不佳（見本院卷第110頁）等一切
      情狀，量處如主文所示之刑。
三、沒收部分：查被告本案犯罪所得款項為3660元，已由被告以
    賠付告訴人4000元一節，業如上述，倘再宣告沒收被告前開
    犯罪所得或追徵，恐有過苛之虞，是就被告犯罪所得，爰依
    刑法第38條之2第2項規定不予宣告沒收及追徵。至被告本案
    所用刊登詐欺訊息之手機未經扣案，且被告自陳非其所有（
    見本院卷第58頁），且卷內亦無證據證明為被告所有，不予
    宣告沒收，附此敘明。
據上論斷，應依刑事訴訟法第273條之1第1項、第299條第1項前
段、第310條之2、第454條第2項，判決如主文。
本案經檢察官黃雅楓提起公訴，檢察官簡淑如到庭執行職務。
中　　華　　民　　國　　111 　年　　3 　　月　　30　　日
　　　　　　　　　刑事第二庭    法　官　蔡瑞紅
以上正本證明與原本無異。
如不服本判決應於收受送達後20日內向本院提出上訴書狀，並應
敘述具體理由。其未敘述上訴理由者，應於上訴期間屆滿後20日
內向本院補提理由書(均須按他造當事人之人數附繕本)「切勿逕
送上級法院」。告訴人或被害人如對於本判決不服者，應具備理
由請求檢察官上訴，其上訴期間之計算係以檢察官收受判決正本
之日期為準。
辯護人依據刑事訴訟法第346條、公設辯護人條例第17條及律師
法第32 條第2項、第36條等規定之意旨，尚負有提供法律知識、
協助被告之義務（含得為被告之利益提起上訴，但不得與被告明
示之意思相反）。
因疫情而遲誤不變期間，得向法院聲請回復原狀。
中　　華　　民　　國　　111 　年　　3 　　月　　31　　日
                                書記官  駱亦豪
附錄本案論罪科刑法條全文：
中華民國刑法第339條之4
犯第339條詐欺罪而有下列情形之一者，處1年以上7年以下有期
徒刑，得併科1百萬元以下罰金：
一、冒用政府機關或公務員名義犯之。
二、三人以上共同犯之。
三、以廣播電視、電子通訊、網際網路或其他媒體等傳播工具，
    對公眾散布而犯之。
前項之未遂犯罰之。
附件：起訴書